【裁判字號】    92,易,859
【裁判日期】    920905
【裁判案由】    妨害自由
【裁判全文】
臺灣彰化地方法院刑事判決                          九十二年度易字第八五九號
    公  訴  人  臺灣彰化地方法院檢察署檢察官
    被      告  甲○○
    選任辯護人  張良銘律師
右列被告因妨害自由案件，經檢察官聲請簡易處刑 (九十一年度偵字第八一五六號)
，本院依通常程序判決如左：
    主  文
甲○○以強暴、脅迫使人行無義務之事，處有期徒刑伍月，如易科罰金，以參佰元折
算壹日。
    事  實
一、緣庚○○所經營之新復源米廠於民國八十二年間，與甲○○任職之金墩實業股份
    有限公司（下稱金墩公司）定立委任銷售契約，由庚○○代為轉送金墩公司之產
    品與下游經銷商，雙方之委任關係於八十八年四月間終止，然因尚有部分經銷商
    之貨款未結清，庚○○與金墩公司間就何人應承擔此部分貨款之認知有落差，雙
    方就此即曾於八十八年十月十九日，在彰化縣花壇鄉調解委員會進行調解，同意
    由庚○○支付金墩公司新台幣（下同）八十五萬元後，達成調解，就此並書立具
    結書，約定調解成立後，金墩公司不得再追究庚○○等人之責任，然金墩公司仍
    認為庚○○須承擔九百六十一萬二千二百三十四元之貨款，並於八十九年八月十
    一日，由沈永志代表金墩公司向臺灣彰化地方法院檢察署檢察官申告庚○○侵占
    金墩公司貨款九百六十一萬二千二百三十四元，並由該署分立八十九年度偵字第
    六０四０號案偵查中，然甲○○於金墩公司申告後，卻不依法定程序向庚○○行
    使權利，等候偵查之結果，反於該案偵查中之九十一年七月八日十六時許，委請
    戊○○帶同綽號「包仔」、「阿吉」之真實姓名、年籍不詳男子，前去庚○○位
    於台中市西屯區○○○路○段一八八號住處，商請庚○○隨同前往甲○○任職之
    金墩公司設於彰化縣花壇鄉○○街之金墩米二廠會帳，庚○○到達後，即與甲○○談判如何處理該等債務，後甲○○因不滿庚○○不願配合之態度，竟於同日十
    八時許，示意戊○○毆打庚○○，戊○○即徒手搥打庚○○之頭部及身體，致庚○○受有臉部挫傷瘀血、左側頭皮挫傷、右前胸部挫傷瘀血、左背部挫傷瘀血等
    傷害（傷害部分業經撤回告訴，另經檢察官為不起訴處分）後，甲○○即基於恐
    嚇與強制之犯意，自行出口對庚○○恫稱：若不對帳還錢，即要再打，且不會讓
    你好吃睡等語，致庚○○心生畏懼，而於同日二十二時許，被迫簽下一紙面額為
    九百六十一萬二千二百三十四元、到期日九十一年十一月三十日、票號二七五六
    二七號之本票及同意書，表示願承擔該筆債務後，庚○○始得離去。
二、案經被害人庚○○訴由彰化縣警察局彰化分局報告臺灣彰化地方法院檢察署檢察
    官偵查起訴。
    理  由
一、訊據被告甲○○固不否認前揭時、地，委請戊○○前去帶同告訴人庚○○至金墩
    公司之金墩米二廠對帳後，庚○○當場簽立上開本票及同意書等事實。惟其矢口
    否認有叫戊○○出手毆打告訴人，並恐嚇、脅迫庚○○簽立本票與同意書之犯行
    ，辯稱：伊並未叫戊○○打告訴人，亦未恐嚇要打他，是庚○○自願前來對帳，
    之後再簽立本票與同意書的，其間，庚○○曾三度報警，員警均有到現場處理，
    然庚○○卻未與員警離去，顯見其係自願會帳而簽立本票的，且其後庚○○仍有
    依約定配合會同去向經銷商收帳，並於九十一年九月十七日交付五紙共約一百一
    十萬八百四十一元之支票給金墩公司云云。
二、惟查：被告沈永志上開犯罪事實，業據告訴人庚○○指訴歷歷，核與證人戊○○
    結證其確有受被告沈永志委託，代為處理金墩公司與庚○○之前述債務，而前去
    把庚○○帶到金墩公司二廠會帳，其間並有受被告指示而毆打庚○○，之後沈永
    志確有以上開語詞恫嚇庚○○，致吏庚○○在心生畏怖下簽立本票等情，大致相
    符，並有庚○○所提之診斷證明書、上開本票及同意書影本各一紙等附卷可相佐
    證；被告雖矢口否認有恐嚇及強迫告訴人簽發本票之犯行，並以前開情詞置辯，
    然以當時庚○○尚與沈永志間，就有無侵占金墩公司之上開貨款而受臺灣彰化地
    方法院檢察署檢察官偵查中，案情猶屬未明之情況下，庚○○怎會私下自行向被
    告表示其願承擔該筆債務，如此豈非自承有侵占金墩公司之貨款而陷自己於不利
    ，況庚○○與金墩公司間，就彼此在委任關係終止後，於委任期間尚未處理完畢
    之債權、債務關係，早於八十八年十月間，前去花壇鄉之調解委員會達成調解，
    並同時簽立切結書，約定金墩公司自調解成立後即不再追究庚○○等人之責任，
    是庚○○縱曾與金墩公司有何債權、債務關係未解決，亦應在該此調解後已全部
    處理完畢，則被告自不能再以之前的委任關係來向庚○○追討債務，而庚○○亦
    當不致於調解成立後，仍自願繼續承擔該筆債務，則其為何在為被告找人把其帶
    至金墩公司二廠之情況下，簽立上開本罪及同意書，殊值深入探究，而證人戊○○業已證說其在被告之指示下，曾動手毆打告訴人，且其亦有目擊告訴人在受被
    告恐嚇之情況下，被迫簽立本罪及同意書之情形，以戊○○當時確係受被告委託
    代為處理其債務之關係而言，戊○○實無誣陷被告而自入己罪之必要，則其之證
    詞應值採信，足見告訴人應非在自由意志下而簽發該紙本票及同意書無誤；又被
    告辯說當時告訴人曾三度報案，卻仍自願留下與其會帳，顯見其實係自願簽發本
    票及同意書云云，而本院就此傳喚證人即當時曾獲報到現場處理之員警丙○○、
    丁○○、己○○，其三人中，除丁○○證說到現場時未發現告訴人在場外，丙○○、己○○雖均證說其等有問告訴人是否要和其等一起離開，但告訴人表示要留
    下與被告會帳等語，然丙○○二人另均一致證說告訴人有向其等指述曾被毆打之
    事實，丙○○更明白辯說當時確有看到告訴人臉部有紅腫之現象，足見告訴人與
    證人戊○○陳稱戊○○確有毆打告訴人之詞，應為真實，且告訴人並不否認係自
    願與被告會帳，是其當時縱未與員警一同離去，此亦僅能證明被告並未剝奪告訴
    人之行動自由，尚不能憑此認定告訴人係自願簽立上開本票及同意書，而上述三
    名員警均未目擊告訴人簽立本票、同意書之過程，自無從證明告訴人簽立本票與
    同意書之情形；另被告辯說告訴人簽立本票與同意書時，尚有證人乙○○及李淵
    源律師在場協助擬定同意書之內容，而本院據此傳訊證人乙○○、李淵源，其二
    人固證說在寫同意書時確有在場，然其二人均證說係在被告與告訴人二人談妥後
    始到場協助研擬同意意，李淵源更證說是否有看到告訴人簽立本票已不復記憶，
    則在告訴人同意簽立本票及同意書前，其二人並未在場，是縱之後告訴人受迫而
    不得不同意簽立本票及同意書時李淵源二人確有在場，因李淵源二人非自始自終
    均在現場，是仍不足以證明告訴人先前是否曾遭被告恐嚇、脅迫，則其二人此之
    證詞，仍不足採為有利於被告之認定。是被告前開所辯，均無可採，則其犯行已
    堪認定，應依法予以論科。
二、核被告甲○○所為，係犯刑法第三百零四條第一項之強制罪及同法第三百零五條
    之恐嚇罪嫌。其所犯上開二罪間，有方法、結果之牽連關係，應從一重之強制罪
    處斷，起訴書載為依傷害罪處斷，然傷害罪部分業經檢察官另為不起訴處分，是
    此部分顯為誤載，應予更正。爰審酌被告犯罪之動機、目的、方法、手段、品行
    、所生危害，其自認與告訴人有債務未了，理應循法定程序處理，然其卻私下找
    人把告訴人帶至其工廠而加以恐嚇、脅迫，強制告訴人簽立本票及同意書，其做
    法顯值非議，暨其犯後未能坦認犯行，態度不佳等一切情狀，量處如主文所示之
    刑，並諭知易科罰金之折算標準，以示懲儆。
據上論斷，應依刑事訴訟法第四百五十二條、第二百九十九條第一項前段、刑法第三
百零四條第一項、第三百零五條、第五十五條、第四十一條第一項前段、罰金罰鍰提
高標準條例第一條前段、第二條，判決如主文。
本案經檢察官鮑慧忠到庭執行職務。
中      華      民      國      九十二      年      九      月    五    日
                                臺灣彰化地方法院刑事第一庭
                                    法      官  葛永輝
右正本證明與原本無異。
如不服本判決，應於送達後十日內向本院提出上訴狀( 須附繕本 )。
告訴人或被害人對於判決如有不服具備理由請求檢察官上訴者，其上訴期間之計算係
以檢察官收受判決正本之日期為準。
                     法院書記官  施惠卿
中      華      民      國      九十二      年      九      月    三    日
刑法第三百二十條
意圖為自己或第三人不法之所有，而竊取他人之動產者，為竊盜罪，處五年以下有期
徒刑、拘役或五百元以下罰金。意圖為自己或第三人不法利益，而竊佔他人之不動產
者，依前項之規定處斷。
前二項之未遂犯罰之。


司法院資訊處製作；財團法人民間司法改革基金會備份。
